臺北高等行政法院判決
　　　　　　　　　　　　　　　　　　 96年度簡字第00284號
原　　　告　甲○○
訴訟代理人　丙○○
被　　　告　臺北縣政府稅捐稽徵處
代　表　人　乙○○（處長）
訴訟代理人　丁○○
　　　　　　戊○○
上列當事人間因牌照稅事件，原告不服臺北縣政府中華民國96年
1 月29日北府訴決字第0950760008號訴願決定，提起行政訴訟。
本院判決如下：
　　主  文
原告之訴駁回。
訴訟費用由原告負擔。
　　事實及理由
一、原告主張：
    被告雖稱93年8月9日已將牌照稅單合法送達，但簽收人是設
    籍地之管理人，並非原告之住居所，是以系爭稅單並無合法
    送達。原告遲至95年5月間收到強制執行公文，才知牌照稅
    未繳納，故應得以免罰云云，並提出訴願決定書等件影本為
    證。
    聲明：1.訴願決定、復查決定及原處分均撤銷。
          2.請求判命被告退還原告已繳納之罰鍰新臺幣（下同
            ）11,200元及滯納金1,684元
          3.訴訟費用由被告負擔。
二、被告辯稱：
    (一)經查，原告逾期未繳納93年使用牌照稅（限繳期間為93年
      9 月1 日至93年9 月30日止），於94年1 月2 日在台15線
      71KM之公共道路，因違反「道路交通管理處罰條例」第40
      條第1 項駕駛人行車速度超過規定最高時速，經新竹縣警
      察局保安隊告發，有代違反道路交通管理事件通知單影本
      乙份附原處分卷第3 頁可參，違章事實明確，被告依使用
      牌照稅法第28條第1 項規定，按93年應納使用牌照稅額處
      1 倍罰鍰11,200元，核無不合。
    (二)原告主張有關車輛文件均以淡水鎮○○路190 巷5 弄11號
      2樓為連絡地址，為何被告卻將93年使用牌照稅寄至原告
      之戶籍登記地乙節，查系爭車輛之車籍地址為臺北縣淡水
      鎮水碓里北新190巷5弄11號2樓（參原處分卷第53、55頁
      ），被告於93年使用牌照稅4月份開徵前先以平信郵寄繳
      款書至前揭車籍地，原告迄限繳期限4月30日尚未繳納，
      被告乃查得原告戶籍地為「臺北縣淡水鎮○○里○○○鄰○
      ○街222巷22號12樓」（設籍於本址期間自82年12月23日
      遷入至94年1月17日除戶，參原處分卷第13頁），遂改訂
      限繳期間為93年9月1日至93年9月30日，系爭繳款書於93
      年8 月9日寄送原告之至戶籍地址，由「來來香榭社區管
      理委員會」接收郵件人員姚守鎮蓋有「來來香榭社區管理
      委員會收發章」並簽名以示簽收，此有送達回執附原處分
      卷第10頁可參，按行政程序法第73條第1項規定，原告應
      繳納之93年使用牌照稅本稅繳款書11,230元，揆諸上開規
      定，已合法送達。原告空言主張渠未居住於戶籍地且由該
      址管理員簽收，應不生送達效力云云，核無可採。
    (三)原核定按93年應納使用牌照稅額裁處1倍罰鍰，已屬法定
      最低處罰倍數，且原告係於查獲後，始於95年6月29日補
      繳，尚無得予免罰之適用。
    (四)原告93年牌照稅（參原處分卷第10頁）逾期未繳納，本稅
      滯納金是從93年10月1 日起算，滯納金是1684元，滯納金
      計算期間從93年10月1 日至93年10月30日止。如被告裁罰
      原告之罰鍰確定後，被告會把原告先繳納之滯納金退還原
      告，因滯納金會跟本稅一起被強制執行，故被告會先課徵
      原告滯納金，等罰鍰確定後依據使用牌照稅法第28條第1
      項末段規定「本案罰鍰在維持情況下，免再依同法第25條
      規定加徵滯納金」，被告將自動退還原告滯納金，原告爭
      執退還滯納金部分，如罰鍰還在爭訟中仍無法退還等語。
      聲明：原告之訴駁回。
            訴訟費用由原告負擔。
三、本件原告所有自用小客車（車號：GU-5681 ）93年使用牌照
    稅逾滯納期間未繳納，嗣於94年1 月2 日使用公共道路，為
    新竹縣警察局保安隊查獲（違規單號：E00000000 ），有代
    違反道路交通管理事件通知單影本附原處分卷（第3 頁）可
    稽，被告爰依使用牌照稅法第28條第1 項規定，裁處原告93
    年全期應納稅額1 倍罰鍰11,200元。原告不服，申請復查，
    未獲變更，提起訴願，亦遭駁回等情，為兩造所不爭，且有
    上開各該函文、原處分、復查決定書及訴願決定書等件影本
    附原處分卷及訴願機關卷可稽。依前述兩造主張之意旨，本
    件兩造間之爭點厥為：
    (一)系爭93年使用牌照稅有無合法送達？
    (二)被告裁處原告93年全期應納稅額1倍罰鍰11,200元，有無
      違誤？
    (三)原告請求返還滯納金1,684元，有無理由？
四、按「使用牌照稅於每年4月1日起1個月內一次徵收。但營業
    用車輛按應納稅額於每年4月1日及10月1日起1個月內分二次
    平均徵收。主管稽徵機關於開徵使用牌照稅前，應填發使用
    牌照稅繳款書送達交通工具所有人或使用人，並將各類交通
    工具應納之稅額及徵稅起訖日期分別公告之。」；「逾期未
    完稅之交通工具，在滯納期滿後使用公共水陸道路經查獲者
    ，除責令補稅外，處以應納稅額一倍之罰鍰，免再依第25條
    規定加徵滯納金。」，使用牌照稅法第10條及第28條第1項
    各定有明文。
五、系爭93年使用牌照稅有無合法送達？
    原告主張有關車輛文件均以淡水鎮○○路190 巷5 弄11號2
    樓為連絡地址，為何被告卻將93年使用牌照稅寄至原告之戶
    籍登記地云云。經查，系爭車輛之車籍地址為臺北縣淡水鎮
    水碓里北新190 巷5 弄11號2 樓，有車籍資料查詢影本附原
    處分卷（第53頁）可稽。被告於93年使用牌照稅4 月份開徵
    前先以平信郵寄繳款書至前揭車籍地，原告迄限繳期限4 月
    30日尚未繳納，被告乃查得原告戶籍地為「臺北縣淡水鎮○
    ○里○○○ 鄰○○街222 巷22號12樓」（依原處分卷附第13頁
    戶籍謄本影本所載，原告設籍於本址期間自82年12月23日遷
    入至94年1 月17 日 除戶），遂改訂限繳期間為93年9 月1
    日至93年9 月30日，系爭繳款書於93年8 月9 日寄送原告之
    至戶籍地址，由「來來香榭社區管理委員會」接收郵件人員
    姚守鎮蓋有「來來香榭社區管理委員會收發章」並簽名以示
    簽收等情，有送達回執影本附原處分卷（第10頁）可證；亦
    即依行政程序法第73條第1 項補充送達之方式，由受雇於社
    區全體住戶之該社區管理員接收郵件，是於該繳款書交付受
    雇之管理員簽收時，其效力與交付本人同，即生合法送達之
    效力。原告應繳納之93年使用牌照稅本稅繳款書11,230元，
    揆諸上開規定及說明，已合法送達。原告所稱其未居住於戶
    籍地且由該址管理員簽收，應不生送達效力云云，核無可採
    。
六、被告裁處原告93年全期應納稅額1倍罰鍰11,200元，有無違
    誤？
    經查，原告逾期未繳納93年使用牌照稅，已如前述。原告嗣
    於94年1 月2 日在台15線71KM之公共道路，因違反「道路交
    通管理處罰條例」第40條第1 項駕駛人行車速度超過規定最
    高時速，經新竹縣警察局保安隊告發，有代違反道路交通管
    理事件通知單影本附原處分卷（第3 頁）可稽，違章事實明
    確。被告依使用牌照稅法第28條第1項規 定，按93年應納使
    用牌照稅額處1 倍罰鍰11,200元，並無違誤。
七、原告請求返還滯納金1,684元，有無理由？
    按使用牌照稅法第28條第1 項規定：「逾期未完稅之交通工
    具，在滯納期滿後使用公共水陸道路經查獲者，除責令補稅
    外，處以應納稅額一倍之罰鍰，免再依第25條規定加徵滯納
    金。」；所謂「免再依第25條規定加徵滯納金」者，解釋上
    ，應待罰鍰處分確定之後，始得免再加徵滯納金；故對於加
    徵之滯納金，請求返還者，應於罰鍰處分確定後，始得為之
    。經查，原告93年牌照稅逾期未繳納（限繳期間為93年9 月
    1 日至93年9 月30日止），其本稅滯納金從93年10月1 日起
    算，滯納金計算期間從93年10月1 日至93年10月30日止，滯
    納金為1684元。被告以滯納金與本稅係同時移送強制執行，
    故先予課徵原告滯納金，待罰鍰之行政爭訟確定後，再依使
    用牌照稅法第28條第1 項規定，退還原告滯納金，於法尚無
    不合。故原告有關退還滯納金之請求，因本件罰鍰處分仍在
    行政爭訟中，尚未確定，則原告逕為請求退還滯納金，其請
    求權之停止條件尚未成就，是以原告於本件罰鍰處分確定前
    請求返還滯納金1,684 元云云，核非有據，為無理由。
八、從而，本件被告裁處原告93年全期應納稅額1 倍罰鍰11,200
    元，於法並無違誤。復查及訴願決定遞予維持，亦無不合。
    原告徒執前詞，訴請撤銷，並請求判命被告返還滯納金
    1,684 元云云，為無理由，應予駁回。
據上論結，本件原告之訴為無理由，依行政訴訟法第236條、第
233條第1項、第98條第1項前段，判決如主文。
中　　華　　民　　國　　96　　年　 　9　　月　 29  　 日
                  　　　　 第五庭　法　官  蕭忠仁
上為正本係照原本作成。
本件以訴訟事件所涉及之法律見解具有原則性者為限，始得於本
判決送達後20日內向本院提出上訴狀並表明上訴理由，如已於本
判決宣示後送達前提起上訴者，應於判決送達後20日內補具上訴
理由（均按他造人數附繕本），且經最高行政法院許可後方得上
訴。
中　　華　　民　　國　　96　　年　 　9　　月　 29  　 日
 　　  　　　　　　　   　　　     書記官  蕭純純
